【裁判字號】    99,易緝,17
【裁判日期】    990921
【裁判案由】    恐嚇等
【裁判全文】
臺灣苗栗地方法院刑事判決              99年度易緝字第17號
公  訴  人  臺灣苗栗地方法院檢察署檢察官
被      告  乙○○○
輔佐人即
被告之子  甲○○
上列被告因恐嚇等案件，經檢察官提起公訴（87年度偵字第111
號），本院判決如下：
    主  文
乙○○○犯公然侮辱罪，處拘役貳拾日，如易科罰金以銀元參佰
元即新臺幣玖佰元折算壹日，減為拘役拾日，如易科罰金以銀元
參佰元即新臺幣玖佰元折算壹日；又犯恐嚇危害安全罪，處拘役
肆拾日，如易科罰金以銀元參佰元即新臺幣玖佰元折算壹日，減
為拘役貳拾日，如易科罰金以銀元參佰元即新臺幣玖佰元折算壹
日。應執行拘役貳拾伍日，如易科罰金以銀元參佰元即新臺幣玖
佰元折算壹日。
    事  實
一、乙○○○與阮鍚輝前因互助會債權糾紛而交惡，阮鍚輝對乙
    ○○○提出偽造文書、詐欺等告訴，乙○○○經臺灣新竹地
    方法院於民國85年5 月21日以85年度訴字第160 號判處有期
    徒刑1 年2 月（嗣經上訴後為臺灣高等法院以85年度上訴字
    第3007號駁回上訴，復經最高法院以86年度台上字第4386號
    將原判決撤銷發回臺灣高等法院審理，又經臺灣高等法院以
    86年度上更一字第741 號將原判決撤銷，改依共同連續詐欺
    罪判處有期徒刑1 年，再經最高法院以89年度台上字第70 3
    號將原判決撤銷發回臺灣高等法院審理，復經臺灣高等法院
    以89年度上更二字第167 號將原判決撤銷，改依連續詐欺罪
    判處有期徒刑6 月確定）。詎乙○○○因此對阮鍚輝心生怨
    憤，於86年12月19日10時許，至阮鍚輝位於苗栗縣苑裡鎮客
    庄里14鄰86之4 號吉星資訊企業有限公司大門前，先是公然
    以阮鍚輝其妻與人通姦、阮鍚輝之所以有錢乃其妻賣春所得
    等言詞辱罵阮鍚輝，繼之揚言將阮鍚輝之子阮秋盛綁架並剁
    成肉醬等加害他人生命、自由之言詞恫嚇阮鍚輝，致阮鍚輝
    心生畏懼且足生危害於阮秋盛之安全，致使阮鍚輝必須每日
    駕車接送阮秋盛上、放學。
二、案經阮鍚輝訴由苗栗縣警察局通霄分局報請臺灣苗栗地方法
    院檢察署檢察官偵查起訴。
    理  由
一、本件被告乙○○○對於下列供述證據、非供述證據的證據能
    力均不爭執（僅爭執證人證詞的證明力，參審卷99年9 月8
    日準備程序筆錄第3 頁、審判筆錄第2 至4 頁），且無違法
    取得或顯不可信之情形，本院自得將之採為認定本件犯罪事
    實存否之證據，附此敘明。
二、被告乙○○○否認有公然侮辱、恐嚇之犯行，辯稱：伊沒有
    恐嚇阮鍚輝，有關會錢的事情伊也被關回來了，伊什麼也沒
    有做，伊所有的財產也都沒有了，伊也沒有說要殺他的小孩
    ，也沒有侮辱他等語。
三、惟查：
  (一)證人即告訴人阮鍚輝證稱：被告乙○○○於84年招攬互助會
    ，因財物糾紛，為伊提起詐欺、偽造文書告訴。被告乙○○
    ○於86年12月19日10時，到伊位於苗栗縣苑裡鎮客庄里14鄰
    86 之4號吉星資訊企業有限公司門前，罵伊太太與人通姦，
    公然辱罵，並說伊有錢是伊太太賣春賺來的，也說要綁架伊
    兒子阮秋盛及剁成肉醬，伊即出來公司向被告說妳有種不要
    跑，伊要去報案。被告聽到後就跑走，後來警察在距離伊公
    司5 百公尺處查獲被告，被告的行為使伊心生畏懼，且造成
    生活上的恐懼等語（參偵卷第3 至4 頁、第12頁，偵卷第20
    至21頁之補充告訴理由狀）。
  (二)證人即告訴人阮鍚輝之妻陳蘭證稱：86年12月19日10時許，
    被告在伊住處前罵伊先生及伊，並說要將伊小孩剁成肉醬等
    語（參偵卷第16至17頁）。
  (三)證人朱添丁證稱：「（問：86年12月19日上午有無聽到被告
    對告訴人罵什麼？）當時被告在告訴人家附近罵三字經，並
    說不要那樣，我叫人將你兒子剁成肉醬等語。我是流動攤販
    ，當時在場賣菜」等語（參偵卷第35頁）。
  (四)證人鄭素敏證稱：伊於86年12月19日上午有到告訴人家，聽
    到被告罵告訴人等語（參偵卷第34至35頁）。證人朱台蓉證
    稱伊係苑裡國中老師，是被告的會腳，她在84年間倒會，會
    員們有去查封她的財產，她即到學校搜擾伊等語（參偵卷第
    35頁）。
  (五)被告乙○○○與告訴人阮鍚輝，前因互助會而有債權債務糾
    紛，告訴人阮鍚輝及其他互助會成員，對被告乙○○○提出
    偽造文書、詐欺等告訴，經臺灣新竹地方法院於85年5 月21
    日以85年度訴字第160 號判處有期徒刑1 年2 月，嗣經上訴
    後為臺灣高等法院以85年度上訴字第3007號駁回上訴，復經
    最高法院以86年度台上字第4386號將原判決撤銷發回臺灣高
    等法院審理，又經臺灣高等法院以86年度上更一字第741 號
    將原判決撤銷，改依共同連續詐欺罪判處有期徒刑1 年，再
    經最高法院以89年度台上字第703 號將原判決撤銷發回臺灣
    高等法院審理，復經臺灣高等法院以89年度上更二字第167
    號將原判決撤銷，改依連續詐欺罪判處有期徒刑6 月確定等
    情，此有臺灣高等法院被告前案紀錄表、臺灣高等法院86年
    度上更一字第741 號刑事判決（參偵卷第23至31頁）各1 份
    在卷可考。
  (六)是觀諸證人阮鍚輝、證人朱台蓉的上述證詞，復參酌被告乙
    ○○○陳稱與阮鍚輝係鄰居，2 人有互助會的糾紛，但已經
    法院判決等語（參偵卷第5 至6 頁）。又參考前述刑事判決
    所示，可知被告乙○○○與告訴人阮鍚輝因互助會債權糾紛
    而交惡，被告乙○○○因告訴人阮鍚輝提出告訴且為法院判
    決有罪，業已對告訴人阮鍚輝心生不滿且怨憤。再衡酌證人
    阮鍚輝、陳蘭、朱添丁的前述證詞，可知其等3 人證述的情
    節相符，足見其等3 人證詞為真實可採。由此可證，被告乙
    ○○○基於對告訴人阮鍚輝的怨憤，於86年12月19日上午10
    時許，至告訴人阮鍚輝位於苗栗縣苑裡鎮客庄里14鄰86之4
    號吉星吉星資訊企業有限公司大門前，對告訴人阮鍚輝稱阮
    鍚輝之妻與人通姦、阮鍚輝之所以有錢乃其妻賣春所得等語
    ，辱罵告訴人阮鍚輝。且愈罵欲生氣進而揚言欲將告訴人阮
    鍚輝之子阮秋盛綁架，並剁成肉醬等語，使告訴人阮鍚輝心
    生畏懼，並擔心阮秋盛之生命安全、人身自由，乃每日駕車
    接送阮秋盛上、放學等事情，應為本件案發的經過。
  (七)至被告乙○○○辯稱互助會的案件業經法院判決，並未侮辱
    、恐嚇告訴人等語。然查，證人即告訴人阮鍚輝、陳蘭、朱
    添丁等人的證詞相符，均堪信為真實等情，已如前述。復徵
    之證人朱台蓉證稱伊係被告互助會的會腳，被告倒會後，會
    員有查封被告財產，被告曾到伊任教的學校騷擾等語，亦如
    前述，由此益證被告乙○○○對於因互助會的糾紛為告訴人
    阮鍚輝等會員提出告訴，復經法院判決有罪，且財產經法院
    查封等情，內心怨憤不已，進而於上述時地，對告訴人阮鍚
    輝為公然侮辱、恐嚇等事實。被告乙○○○上述辯解不實，
    不足採信。
  (八)綜上，被告的上述辯解，均為臨訟卸責之詞，不足採信。此
    外，復有臺灣高等法院86年度上更一字第741 號刑事判決1
    份附卷可佐，其公然侮辱、恐嚇犯行，洵堪認定。
四、論罪科刑部分：
（一）按被告行為後，刑法部分修正條文於95年7 月1 日起生效
      施行（下稱現行刑法）；復參酌最高法院95年5 月23 日
      第8 次刑事庭會議決議意旨，現行刑法第2 條第1 項之規
      定，係規範行為後法律變更所生新舊法律比較適用之準據
      法，於現行刑法施行後，應適用現行刑法第二條第一項之
      規定，為「從舊從輕」之比較。茲就本案新、舊法比較適
      用之結果分敘如下：
   1、關於罰金刑，刑法分則編各罪所定罰金刑之貨幣單位原為
      銀元，修正前刑法第33條第5 款規定：「罰金：一元（銀
      元）以上。」，而依罰金罰鍰提高標準條例規定，就72年
      6 月26日前修正之刑法部分條文罰金數額提高2 至10倍，
      其後修正者則不提高倍數，並依現行法規所定貨幣單位折
      算新臺幣條例規定，以銀元1 元折算新臺幣3 元。修正後
      刑法第33條第5 款規定：「罰金：新臺幣一千元以上，以
      百元計算之。」，刑法第33條第5 款所定罰金貨幣單位經
      修正為新臺幣後，刑法分則各罪所定罰金刑之貨幣單位亦
      應配合修正為新臺幣，為使刑法分則編各罪所定罰金之最
      高數額與刑法修正前趨於一致，乃增訂刑法施行法第1 條
      之1：「中華民國九十四年一月七日刑法修正施行後，刑
      法分則編所定罰金之貨幣單位為新臺幣。九十四年一月七
      日刑法修正時，刑法分則編未修正之條文定有罰金者，自
      九十四年一月七日刑法修正施行後，就其所定數額提高為
      三十倍。但七十二年六月二十六日至九十四年一月七日新
      增或修正之條文，就其所定數額提高為三倍。」。從而，
      刑法分則編各罪所定罰金刑之最高數額，於上開規定修正
      後並無不同，惟修正後刑法第33條第5 款所定罰金刑最低
      數額，較之修正前提高，自以修正前刑法第33條第5 款規
      定有利於被告。
   2、再被告行為時之刑法第41條第1 項前段規定：「犯最重本
      刑為五年以下有期徒刑以下之刑之罪，而受六個月以下有
      期徒刑或拘役之宣告，因身體、教育、職業、家庭之關係
      或其他正當事由，執行顯有困難者，得以一元以上三元以
      下折算一日，易科罰金。」依斯時有效施行之罰金罰鍰提
      高標準條例第2 條前段規定（業於95年5 月17日經總統以
      華總一義字第09500069791 號令修正公布刪除，並自95年
      7 月1 日起生效），依刑法第41條易科罰金者，就其原定
      數額提高為1 百倍折算1 日，則被告行為時之刑法及罰金
      罰鍰提高標準條例關於易科罰金折算標準之規定，係以銀
      元3 百元折算1 日，經折算為新臺幣後，應以新臺幣9百
      元折算1 日。而現行刑法第41條第1 項前段規定：「犯最
      重本刑為五年以下有期徒刑以下之刑之罪，而受六個月以
      下有期徒刑或拘役之宣告者，得以新臺幣一千元、二千元
      或三千元折算一日，易科罰金。」比較修正前、後關於易
      科罰金折算標準之規定，以修正前刑法第41條第1 項前段
      及修正前罰金罰鍰提高標準條例第2 條前段規定，較有利
      於被告。
   3、法定刑為罰金之提高標準之新舊法適用：按現行刑法第2
      條第1 項明文規定：「行為後法律有變更者，適用行為時
      之法律。但行為後之法律有利於行為人者，適用最有利於
      行為人之法律。」惟此「法律變更」與法律修正之概念有
      別；所謂法律變更應係指因法律修正而「刑罰」有實質之
      更異而言（如修正後新舊法法定本刑輕重變更），始有依
      上開規定為準據法而比較適用新法或舊法之問題。如新舊
      法處罰之輕重仍然相同，並無有利或不利之情形，即無適
      用上開規定為比較之餘地，自應依一般法律適用之原則，
      適用現行、有效之裁判時法論處…況依刑法施行法第1 條
      之1 之立法說明，謂該條文第2 項係「考量新修正之刑法
      施行後，不再適用『現行法規所定貨幣單位折算新臺幣條
      例』，為使罰金數額趨於一致，避免衍生新舊法比較適用
      問題，以緩和實務適用法律之衝擊之前提下，規定第二項
      如上」等詞，顯見刑法施行法第1 條之1 第2 項增訂後，
      自無再就「現行法規所定貨幣單位折算新臺幣條例」、「
      罰金罰鍰提高標準條例」比較新舊法適用之問題，最高法
      院96年度臺上字第4185號判決意旨參照。故本件被告所涉
      犯之刑法第309 第1 項公然侮辱罪、第305 條之恐嚇危害
      安全罪，揆諸上揭判決意旨，關於罰金刑提高標準部分，
      自應逕行適用刑法施行法第1 條之1 第1 項、第2 項前段
      。
   4、修正前刑法第51條規定：「數罪併罰，分別宣告其罪之刑
      ，依左列各款定其應執行者」，其中第6 款規定：「宣告
      多數拘役者，比照前款定其刑期。但不得逾4 個月」；修
      正後刑法第51條第6 款規定：「宣告多數拘役者，比照前
      款定其刑期。但不得逾120 日」」。經比較結果，修正後
      刑法並非較有利於被告，應依修正前刑法第51條第6 款規
      定，定其應執行刑。
（二）核被告所為，係犯刑法第309 條第1 項公然侮辱罪、第30
      5 條恐嚇危害安全罪。又被告所犯的上述2 罪，犯意個別
      ，行為互殊，應予以分論併罰。爰審酌被告因互助會債權
      糾紛與告訴人阮鍚輝交惡，復因告訴人提出詐欺、偽造文
      書等告訴後，為法院判決有罪而心生怨憤，於上述時地，
      對告訴人公然侮辱，復為上述恐嚇行為，實不足取。再衡
      量其犯罪的動機、目的、手段、所生危害、迄今未與告訴
      人和解、賠償渠之損失，犯後否認犯行等一切情狀，分別
      量處如主文所示之刑，並依修正前刑法第41條第1 項前段
      的規定，諭知易科罰金的折算標準。又查，被告所犯公然
      侮辱罪、恐嚇危害安全罪的時間，均係在96年4 月24日之
      前，所犯均符合中華民國九十六年罪犯減刑條例所定之減
      刑條件，爰均依同條例第2 條第1 項第3 款之規定，減其
      宣告刑二分之一，故分別減為如主文所示之刑，並依修正
      前刑法第41條第1 項前段的規定，諭知易科罰金的折算標
      準。並依修正前刑法第51條第6 款規定，定其應執行刑，
      及依修正前刑法第41條第1 項前段的規定諭知易科罰金的
      折算標準。
據上論斷，應依刑事訴訟法第299 條第1 項前段，刑法第2 條第
1 項前段、第309 條第1 項、第305 條、修正前刑法第51條第6
款、修正前刑法第41條第1 項前段，刑法施行法第1 條之1 第1
項、第2 項前段，修正前罰金罰鍰提高標準條例第2 條，現行法
規所定貨幣單位折算新臺幣條例第2 條，中華民國96年罪犯減刑
條例第2 條第1 項第3 款、第7 條、第9 條，判決如主文。
本案經檢察官林文中到庭執行職務。
中    華    民    國    99    年    9     月    21    日
                     刑事第一庭  法  官  呂曾達
以上正本證明與原本無異。
如不服本判決應於收受送達後10日內向本院提出上訴狀，其未敘
述上訴之理由者並得於提起上訴後10日內向本院補提理由書（均
須按他造當事人之人數附繕本）。
                                 書記官  劉容辰
中    華    民    國    99    年    9     月    21    日
附錄法條：
刑法第309 條第1 項
（公然侮辱罪）
公然侮辱人者，處拘役或 3 百元以下罰金。
中華民國刑法第305條
（恐嚇危害安全罪）
以加害生命、身體、自由、名譽、財產之事，恐嚇他人致生危害
於安全者，處 2 年以下有期徒刑、拘役或 3 百元以下罰金。

司法院資訊處製作；財團法人民間司法改革基金會備份。
